臺灣臺中地方法院民事判決
111年度沙簡字第331號
原      告  楊伯俊  
被      告  許茗洋  
訴訟代理人  紀淳譯  
上列當事人間請求侵權行為損害賠償(交通)事件，本院於民國11
1年6月29日言詞辯論終結，判決如下：
    主      文
被告應給付原告新臺幣貳拾肆萬貳仟玖佰伍拾壹元，及自民國一
一一年五月七日起至清償日止，按年息百分之五計算之利息。
原告其餘之訴駁回。
訴訟費用新臺幣捌仟參佰陸拾元由被告負擔，餘由原告負擔。
本判決第一項得假執行。但被告如以新臺幣貳拾肆萬貳仟玖佰伍
拾壹為原告預供擔保後，得免為假執行。
原告其餘假執行之聲請駁回。
    事實及理由
一、原告主張：被告於民國110年10月26日16時57分許，駕駛車
    牌號碼0000-00號自用小貨車，沿臺中市清水區臨港路七段
    由東往西方向行駛，至臨港路七段與高美路口時，因未注意
    車前狀況，致高速衝撞前方由原告所行駛，於上開路口停等
    紅燈之車牌號碼000-0000號自用小客車（下稱系爭車輛），
    致系爭車輛左後方車體嚴重毀損變形，案經臺中市政府警察
    局清水分局警員處理在案，被告駕駛前開車輛自應負賠償責
    任。系爭車輛至原廠修繕後，雖車體已修復完成，但⒈因曾
    發生交通事故，經原告送請中華民國汽車鑑價協會鑑定，減
    損價格為當時車價15%，而系爭車輛當時車價為145萬元，故
    折價金額新臺幣（下同）217,500元；⒉原告因系爭車輛送修
    期間，需另租用汽車代步，因而支出租車費用（含保險）共
    31,051元；⒊原告因上開為鑑定系爭車輛減損金額，因而支
    出費用6,000元；故原告得請求被告賠償上開損失共254,551
    元。為此，爰依民法第191條之2之侵權行為之法律關係提起
    本件訴訟請求被告給付。就被告抗辯部分，系爭車輛要不要
    賣應該由原告自行決定，鑑定單位鑑定的車價減損價格已經
    很低了，原告實際拿到市場上也賣不到這個價格，所以就車
    價減損部分，不能接受被告主張只有折價百分之10；另原告
    請求租車費用部分，確實25,451元是實際租車的錢，另外5,
    600元是租車的保險費，但因為發生車禍後，原告必須租車
    ，而因為租車才去保險，也應該是車禍後所受到的損失，至
    被告所說租車費內含保險費的部分，是指基礎的保險費，原
    告所保的5,600元保險費是買比較高額的保險，所以應該是
    賠償的事故會比基礎保險費的事故還要多，但原告如果沒有
    付5,600元的保險費，如租車期間又發生跟本件事故類似情
    形的話要找誰負擔，所以有保險必要。並聲明：被告應給付
    原告254,551元，及自起訴狀繕本送達次日起至清償日止依
    照年息5％計算之利息。原告願供擔保，請准宣告假執行。
二、被告抗辯略以：同意本件車禍應由被告負全部肇事責任。就
    原告請求項目，就車價減損部分，被告不是質疑原告送的鑑
    定單位，而是百分之15是事故當下有買賣才產生的，但目前
    車輛原告還在使用中，所以車價減損應該只有百分之10；租
    車費用部分，因為租車費用本身就含保險費在內，故原告所
    主張保險費用5,600元應該扣除；而原告支出鑑定費用是舉
    證必要支出，因原告是負舉證責任，所以應該由原告自行負
    擔，所以被告同意的金額就是系爭車輛當時車價10%之14.5
    萬元，加上租車費用僅為25,451元，共為170,451元。並聲
    明：原告之訴駁回。
三、得心證之理由：
  ㈠因故意或過失，不法侵害他人之權利者，負損害賠償責任；
    汽車、機車或其他非依軌道行駛之動力車輛，在使用中加損
    害於他人者，駕駛人應賠償因此所生之損害。但於防止損害
    之發生，已盡相當之注意者，不在此限，民法第184條第1項
    前段、第191條之2分別定有明文。原告主張系爭車輛發生車
    禍後遭毀損之事實，已據提出道路交通事故現場圖、照片、
    中華民國汽車鑑價協會函文及統一發票、中租租車汽車出甜
    單及電子發票證明聯等為證，復有本院主動向臺中市政府警
    察局清水分局調閱之本件交通事故全案卷宗資料在卷可查，
    而被告對本件車禍其應負全部肇事責任亦不爭執，此部份事
    實，應可認定，故原告主張被告應負侵權行為損害賠償責任
    ，自可採信。
  ㈡原告主張其共受有損害254,551元，被告則以前情抗辯，本院
    依原告請求，分論如下：
　⒈系爭車輛減損價值217,500元部分：按損害賠償之目的在於填
    補所生之損害，其應回復者，並非「原有狀態」，而係損害
    事故發生前之「應有狀態」，應將事故發生後之變動狀況悉
    數考慮在內。故於物被毀損時，被害人除得請求修補或賠償
    修復費用，以填補技術性貶值之損失而回復物之物理性原狀
    外，就其物因毀損所減少之交易價值，亦得請求賠償，以填
    補交易性貶值之損失而回復物之價值性原狀（最高法院101
    年度台上字第88號、106年度台上字第2099號判決要旨參照
    ）。原告主張系爭車輛雖已修復，但經送請中華民國汽車鑑
    價協會鑑定，結果認其於110年10月間正常交易價格為145萬
    ，經修復後應減損當時車價15%，即折價217,500元（計算式
    ：145萬元×15%＝217,500元）等情，雖為被告所否認，並辯
    稱系爭車輛因尚未實際交易，故不能請求15%等情。然原告
    主張之此部分事實，業據其提出中華民國汽車鑑價協會函及
    所附資料（見本院卷第27-32頁）為證，且所謂交易價值減
    損之發生，並不以該車輛有無實際出售為要件，故被告上開
    辯解，非屬有據，是以原告自得請求被告賠償之系爭車輛交
    易減損之價值為217,500元。
　⒉租車費用31,051元部分：按損害賠償，除法律另有規定或契
    約另有訂定外，應以填補債權人所受損害及所失利益為限。
    依通常情形，或依已定之計劃、設備或其他特別情事，可得
    預期之利益，視為所失利益，民法第216條定有明文。又民
    法第216條第1項所謂所受損害，即現存財產因損害事實之發
    生而被減少，屬於積極的損害。所謂所失利益，即新財產之
    取得，因損害事實之發生而受妨害，屬於消極的損害。而關
    於侵權行為法上的因果關係，分為責任成立的因果關係與責
    任範圍的因果關係。前者為可歸責的行為與權利受侵害之間
    具有因果關係，後者為「權利受侵害」與「損害」之間具有
    因果關係。查原告主張因系爭車輛受損，送修期間無法使用
    系爭車輛，故原告需向中租租車租用汽車，一共支出租車費
    用25,451元及保險費5,600元，並提出中租租車汽車出租單
    、電子發票證明聯2份為憑（見本院卷第37、39頁），而被
    告對該租車費用25,451元不爭執，故原告此部分之主張自可
    採信。至保險費5,600元部分，原告亦坦承：被告所說租車
    費內含保險費的部分，是指基礎的保險費，原告所保的5,60
    0元保險費是買比較高額的保險，所以應該是賠償的事故會
    比基礎保險費的事故還要多等語，則以原告之25,451元租車
    費用既已包括基礎保險費，就一般情形已有通常之保障，而
    原告自行投保賠償事故較多之其他保險，顯係原告自行認定
    此較為安全，自難認與被告本件侵權行為所造成原告之損害
    有因果關係，故原告所主張被告尚應賠償5,600保險費部分
    ，自不可採。
　⒊鑑定費用6,000元部分：原告主張因本件車禍事故，而向中華
    民國汽車鑑價協會申請鑑定，因而支出鑑定費用6,000元，
    並提出統一發票1紙可證(參見本院卷第33頁)可憑，亦為被
    告所否認，並以上情抗辯。然本院認為系爭車輛減損價額雖
    係因本件車禍事故而衍生，但該筆費用之支出並非本件車禍
    事故所直接造成之損害，兩者間欠缺相當因果關係，自不得
    依民法侵權行為規定請求賠償，原告此部分主張即嫌無憑，
    不應准許。惟原告既有實際支出該筆鑑定費用，此屬原告為
    伸張權利(請求民事損害賠償)而支出之費用，其性質應為訴
    訟費用之一部，此部分即由本院逕予移列訴訟費用負擔部分
    予以審酌認定，併予敘明。
  ㈢綜上，本件原告得請求被告賠償之金額為24,951元（計算式
    ：217,500＋25,451＝242,951）。
  ㈣按給付無確定期限者，債務人於債權人得請求給付時，經其
    催告而未為給付，自受催告時起，負遲延責任。其經債權人
    起訴而送達訴狀，或依督促程式送達支付命令，或為其他相
    類之行為者，與催告有同一之效力，民法第229條第2項定有
    明文。又遲延之債務，以支付金錢為標的者，債權人得請求
    依法定利率計算之遲延利息。但約定利率較高者，仍從其約
    定利率；應付利息之債務，其利率未經約定，亦無法律可據
    者，週年利率為5％，民法第233條第1項及第203條亦有明文
    。本件原告對被告之前揭損害賠償債權，既經原告起訴而送
    達訴狀，被告迄未給付，當應負遲延責任。是原告請求被告
    給付自起訴狀繕本送達被告次日即111年5月7日起至清償日
    止，依照年息5%計算之法定遲延利息，核屬有據，應予准許
    。
四、綜上所述，原告依侵權行為之法律關係，請求被告給付原告
    242,951元，及自111年5月7日起至清償日止，依照年息5%計
    算之利息，為有理由，應予准許。至原告逾此範圍之請求，
    為無理由，應予駁回。
五、本件事證已臻明確，兩造其餘提出之攻擊、防禦方法及證據
    ，經審酌後核與判決結果不生影響，爰不一一論述，附此敘
    明。　　　　　
六、本件訴訟費用額包括第一審裁判費2,760元及原告自行申請
    鑑定費用6,000元，合計8,760元。又本院就本件訴訟為兩造
    互有勝敗之判決，爰斟酌原告勝訴比例為百分之95.44（計
    算式：242,951÷254,551＝95.44%），乃命被告負擔訴訟費用
    8,360元，餘由原告負擔。
七、原告勝訴部分，依民事訴訟法第389條第1項第3款規定，應
    由法院主動宣告原告於本判決確定前，即可依本判決命給付
    內容對被告財產聲請強制執行，並且依職權宣告被告如果預
    先提供擔保之後，就可免為假執行。至於原告請求不被允許
    部分的假執行聲請沒有理由，應予駁回。
八、訴訟費用負擔之依據：民事訴訟法第79條。
中　　華　　民　　國　　111 　年　　7 　　月　　13　　日
                  沙鹿簡易庭   法  官  黃建都
以上為正本係照原本作成。
如不服本判決，應於送達後20日內，向本院提出上訴狀並表明上
訴理由，如於本判決宣示後送達前提起上訴者，應於判決送達後
20日內補提上訴理由書（須附繕本）。如委任律師提起上訴者，
應一併繳納上訴審裁判費。
中　　華　　民　　國　　111 　年　　7 　　月　　13　　日
                               書記官